最高法院刑事判決　　　　　　　　　　　　　　　八十六年度台上字第五九五六號
　　上　訴　人　甲○○
右上訴人因偽造有價證券案件，不服台灣高等法院台中分院中華民國八十六年七月二
十九日第二審判決（八十六年度上訴字第一三○二號，起訴案號：台灣南投地方法院
檢察署八十六年度偵字第一四六一號），提起上訴，本院判決如左：
    主  文
上訴駁回。
    理  由
按刑事訴訟法第三百七十七條規定，上訴於第三審法院，非以判決違背法令為理由，
不得為之。是提起第三審上訴，應以原判決違背法令為理由，係屬法定要件。如果上
訴理由狀並未依據卷內訴訟資料，具體指摘原判決不適用何種法則或如何適用不當，
或所指摘原判決違法情事，顯與法律規定得為第三審上訴理由之違法情形，不相適合
時，均應認其上訴為違背法律上之程式，予以駁回。本件上訴人甲○○上訴意旨略稱
：上訴人在蔡美妙之住所偽造林輝煌名義之本票，上訴人何以要簽發父親林輝煌名義
之本票，動機何在﹖是否有人教唆﹖原審未予究明，已有理由不備，偽造署押為偽造
有價證券之部分行為，包括在偽造有價證券行為內，原判決未說明偽造署押與偽造有
價證券之行為如何適用法律，亦有判決不備理由之違法；偽造署押應依刑法第二百十
九條之特別規定予以沒收，原判決據上論結欄未引用刑法第二百十九條，有違背法令
；又原判決認定足生損害於林輝煌，蔡美妙而未引用刑法第五十五條，判決理由有欠
完備云云。惟查：原判決認定上訴人係因蔡美妙向其催討借款，乃以其父林輝煌之名
義簽發本票，已說明其犯罪動機。因未認定有人教唆上訴人偽造有價證券而未予以記
載，自無不合。原判決於理由內復記載：「核被告所為，係犯刑法第二百零一條第一
項之偽造有價證券罪，行使偽造有價證券行為，則為偽造行為吸收，不另論罪」、「
再被告所偽造之如附表所示之本票八紙，其中以被告名義為發票人之部分，非屬偽造
，仍應負發票人之責，不予宣告沒收，至於被告在上開八紙本票上所偽造以『林輝煌
』為共同發票人部分，則應依刑法第二百零五條規定，予以宣告沒收」（見理由二）
。雖未特別載明署押為構成有價證券之一部分，於偽造之有價證券上，偽造署押，即
吸收於偽造有價證券行為之內，不另構成偽造署押署名等文字，但由前引原判決之記
載，係以偽造之署押，用以偽造有價證券，應成立刑法第二百零一條第一項之偽造有
價證券罪，偽造之本票部分應予沒收以觀，亦認偽造之署押係偽造有價證券之一部分
，僅說明稍嫌簡略，並無理由不備之情形。又刑法第二百零一條規定「意圖供行使之
用而偽造變造公債票、公司股票或其他有價證券者處三年以上十年以下有期徒刑得併
科三千元以下罰金」，並未以足生損害於他人為構成犯罪之要件，原判決事實欄固然
記載有「偽造上開有價證券八張，同日交付蔡美妙以擔保該借款，而足生損害於林輝
煌及蔡美妙。」但是否足生損害於公眾或他人，既非犯罪構成之要素，該贅述即與原
判決結果不生影響，亦不發生刑法第五十五條想像競合犯適用之問題，原判決論結欄
未引用刑法第五十五條殊無違誤，自不容上訴人任指原判決違法。上訴人因其對適用
法律顯然之誤解，並對原判決依其職權為採證認事確定之事實，任意指摘，自難認係
適法之第三審上訴理由。其上訴違背法律上之程式，應予駁回。本件既為程序判決，
上訴提出和解書請求酌量減輕其刑，無從審酌。
據上論結，應依刑事訴訟法第三百九十五條前段，判決如主文。
中      華      民      國    八十六    年      十      月      九      日
                              最高法院刑事第二庭
                                  審判長法官  施  文  仁
                                        法官  陳  炳  煌
                                        法官  張  淳  淙
                                        法官  洪  文  章
                                        法官  林  錦  芳
      右正本證明與原本無異
                                              書  記  官
中      華      民      國    八十六    年      十      月     十五     日
